【裁判字號】    98,抗,998
【裁判日期】    981027
【裁判案由】    聲請核發錄音光碟
【裁判全文】
臺灣高等法院刑事裁定                   98年度抗字第998號
抗  告  人
即  聲請人  甲○○
上列抗告人因聲請核發錄音光碟案件，不服臺灣士林地方法院中
華民國98年9月10日裁定（98年度聲字第1676號），提起抗告，
本院裁定如下：
    主  文
抗告駁回。
    理  由
一、聲請意旨略以：請交付臺灣士林地方法院98年度審簡上字第
    122 號、98年度簡上字第29號被告涉嫌違反電信法案件於民
    國98 年6月24日、同年7月29日、同年8月26日開庭錄音光碟
    ，以免妨害被告訴訟權行使云云。
二、按依法得聲請檢閱或閱覽卷宗之人，得於開庭翌日起至裁判
    確定後30日前，繳納費用請求交付法庭錄音光碟，法庭錄音
    辦法第7條定有明文。次按辯護人於審判中得檢閱卷宗及證
    物並得抄錄或攝影，無辯護人之被告於審判中得預納費用請
    求付與卷內筆錄之影本，刑事訴訟法第33條亦有明定。是被
    告並非依法得聲請檢閱及閱覽卷宗之人，無辯護人之被告於
    審判中亦僅得請求付與卷內筆錄影本，依法並無聲請交付錄
    音光碟之權利，揆諸上開規定甚明。
三、原裁定以：本件被告甲○○涉犯違反電信法案件，經原審於
    98 年8月5日指定辯護人，並於98年8月6日輪分義務辯護律
    師李志雄律師為被告辯護，有原審審理單、公設辯護人室通
    知各1紙在卷可稽（原審法院98年度簡上字第29號卷－下稱
    原審卷，第34、36頁），義務辯護律師於98年8月12日前來
    聲請閱覽及抄錄卷宗，有律師閱卷聲請書1紙在卷可憑（原
    審卷第38頁），並於審判期日出庭為被告辯護，被告之訴訟
    防禦權已充分受保障。被告於98年8月27日、同年9月2日以
    被告自己名義聲請交付錄音光碟，顯與上揭規定得聲請交付
    錄音光碟之人限於「依法得聲請檢閱或閱覽卷宗之人」之要
    件不符，無從准許。又被告稱其於臺灣高等法院高雄分院93
    年度上更(一)字第155號、本院97年度上易字第2181號案件獲
    准核發開庭錄音光碟云云（原審卷第47至49頁），惟法官對
    於訴訟程序之指揮權，屬憲法所保障法官獨立審判之內容，
    非有裁量逾越或裁量濫用之明顯違法情事，訴訟當事人不得
    擅加指摘其違法或不當，以保障法官不受任何制度外之不當
    干涉，始符憲法第80條所宣示獨立審判之真義。是被告所指
    上開案件曾准予核發錄音光碟云云，對本院並無拘束力。綜
    上所述，本件聲請為無理由，應予駁回。
四、經核原裁定上開認事用法，洵無違誤。抗告意旨以其是要聲
    請閱覽審判筆錄，並交付錄音光碟，不是要交付卷內筆錄影
    本等語。惟查：
  (一)按刑事訴訟法第44條之1規定：「審判期日應全程錄音；必
    要時，並得全程錄影。當事人、代理人、辯護人或輔佐人如
    認為審判筆錄之記載有錯誤或遺漏者，得於次一期日前，其
    案件已辯論終結者，得於辯論終結後七日內，聲請法院定期
    播放審判期日錄音或錄影內容核對更正之。其經法院許可者
    ，亦得於法院指定之期間內，依據審判期日之錄音或錄影內
    容，自行就有關被告、自訴人、證人、鑑定人或通譯之訊問
    及其陳述之事項轉譯為文書提出於法院。前項後段規定之文
    書，經書記官核對後，認為其記載適當者，得作為審判筆錄
    之附錄，並準用第四十八條之規定。」，該條文內容，係謂
    當事人、代理人、辯護人或輔佐人如認為審判筆錄之記載有
    錯誤或遺漏者，得於一定期間內，聲請法院定期播放審判期
    日錄音或錄影內容核對更正之，其經法院許可者，亦得於法
    院指定之期間內，依據審判期日之錄音或錄影內容，自行就
    有關被告、自訴人、證人、鑑定人或通譯之訊問及其陳述之
    事項轉譯為文書提出於法院，並非指被告得請求交付庭訊錄
    音光碟。查本件原審法院書記官於98年9月8日已通知抗告人
    淮許交付其所聲請之同年8月26日及9月2日之審判筆錄，嗣
    於同年9月11日開庭審理時亦當庭播放上開審理期日之錄光
    碟供被告核對其有疑義部分之筆錄，被告亦當庭要求更正記
    載有所出入之部分筆錄，有該日審判筆錄在卷可稽（見原審
    98 年簡上字第29號影印卷第73至74頁）。
  (二)又按辯護人於審判中得檢閱卷宗及證物，此閱卷權屬於被告
    最為重要的辯護權利，法理基礎導源於聽審原則下被告的資
    訊請求權，據此，被告得請求獲悉本案相關資訊，而閱卷制
    度，正是保障審判階段被告獲悉充分資訊並據以調整辯護方
    向的重要機制；而閱卷權之權利主體雖是被告，但行使權限
    則在其辯護人，此乃就被告防禦權利與證據保全必要間立法
    權衡之結果。抗告人在訴訟法上為被告，並不具有該項權利
    ，其聲請交付法庭數位錄音光碟，如前所述，尚屬無據；且
    被告得依刑事訴訟法第四十四條第二項請求閱覽筆錄，當係
    指於法院開庭之時，得當場請求閱覽筆錄以確認記載與陳述
    是否相符，與事後檢閱卷宗申請核發錄音光碟亦屬有間，從
    而，原審法院既已交付抗告人審判筆錄影本，並當庭播放錄
    音光碟供抗告人核對，顯已保障抗告人依法得請求之權利，
    抗告人仍請求閱覽審判筆錄並交付錄音光碟，難謂正當，其
    抗告為無理由，應予駁回。另抗告人就該違反電信法案件於
    原審法院既有義務辯護律師為其辯護人，自得依法由辯護人
    提出聲請始為適當，附此敘明。
據上論結，應依刑事訴訟法第412條，裁定如主文。
中    華    民    國    98    年    10    月    27    日
                  刑事第十一庭審判長法  官  張連財
                                    法  官  楊照男
                                    法  官  吳啟民
以上正本證明與原本無異。
不得再抗告。
                                    書記官  鄒賢英
中    華    民    國    98    年    10    月    28    日


司法院資訊處製作；財團法人民間司法改革基金會備份。
